【裁判字號】    98,訴,697
【裁判日期】    991118
【裁判案由】    所有權移轉登記
【裁判全文】
臺灣嘉義地方法院民事判決               98年度訴字第697號
原      告  乙○○
訴訟代理人  何永福律師
複  代理人  廖耿璋
被      告  甲○○
上列當事人間所有權移轉登記事件，本院於民國99年11月4 日言
詞辯論終結，判決如下：
    主  文
被告應給付原告新臺幣肆拾壹萬參仟參佰捌拾元及自民國九十八
年十二月九日起至清償日止，按週年利率百分之五計算之利息。
訴訟費用由被告負擔。
本判決第一項於原告以新臺幣壹拾肆萬元為被告供擔保後，得為
假執行。
    事實及理由
壹、程序方面
    按訴狀送達後，原告不得將原訴變更或追加他訴。但有下列
    各款情形之一者，不在此限：一、被告同意者。三、擴張或
    減縮應受判決事項之聲明者。民事訴訟法第255 條第1 項第
    1 、3 款定有明文。次按原告於判決確定前，得撤回訴之一
    部，但被告已為本案之言詞辯論者，應得其同意，亦為同法
    第262 條第1 項所明文規定。本件原告起訴先位聲明請求如
    下：(1)被告應將坐落於嘉義縣竹崎鄉○○○段000-0000地號
    土地，其中面積278 平方公尺之所有權移轉登記予原告、(2)
    被告應給付原告新台幣（以下同）63萬元，及自起訴狀繕本
    送達於被告翌日起至清償日止，按年息百分之5 計算之利息
    、(3)原告願供擔保請准宣告假執行；備位聲明則為：(1)被告
    應給付原告133 萬元，及自起訴狀繕本送達於被告翌日起至
    清償日止，按年息百分之5 計算之利息、(2)原告願供擔保請
    准宣告假執行。於本件訴訟進行中原告撤回前揭備位聲明全
    部及先位聲明第(1)項，並縮減先位聲明第(2)項請求給付違約
    金金額為413,380 元，均經被告同意，依前開法條說明，於
    法並無不合，應予准許。
貳、實體方面
一、原告起訴主張：
    原告與訴外人即被告之兄許國顯於79年12月4 日簽訂不動產
    買賣契約書，約定於日後法令許可時，移轉嘉義縣竹崎鄉○
    ○○段00 0-0000 （下稱系爭土地）地號所有權之一部，面
    積278 平方公尺土地予原告，事後並已付清買賣價金。又系
    爭土地當時雖借名登記於被告名下，惟真正所有權人實係訴
    外人許國顯。其後法令雖已變更，允許非自耕農得請求回復
    登記為所有人，並得依其持分移轉為共有，惟被告已於84年
    間將系爭土地設定抵押權予嘉義縣竹崎地區農會，致無法辦
    理過戶登記。後於97年2 月29日，原告與被告另簽訂協議，
    約定被告應於98年8 月31日以前將借款全部還清，塗銷系爭
    土地所設定之抵押權，並將系爭土地移轉登記與原告。且如
    被告逾期仍未還清借款，即應以未償還之借款餘額作為違約
    金賠償予原告。惟被告遲逾雙方所約定期限始完成移轉登記
    ，且仍有部分抵押權借款未經清償，是被告應依約給付違約
    金予原告。
二、被告對於原告前開主張訴外人許關顯與原告間之土地買賣關
    係、系爭土地係借名登記於其名下，及另於97年2 月29日與
    原告簽訂前述協議等事實均不爭執，惟以：伊因工作收入不
    足，無法依協議及時償還農會借款，需要較多時間處理，並
    已於本件起訴後依約將土地登記給原告等語置辯。
三、本院之判斷：
    原告主張上揭事實，業據提出與其所述相符之買賣契約書、
    合約書及土地登記謄本等為證。並經本院依職權函詢嘉義縣
    竹崎地區農會被告以系爭土地設定抵押權擔保之借款迄98年
    8 月31日止尚未清償之餘額為何，據該農會覆稱：經查被告
    於98年8 月31日止，尚欠413,380 元，亦有函文在卷。被告
    對於上情均不爭執，已如前述。堪信原告全部主張為真實。
    是原告本於兩造間前揭合約書約定，請求被告給付413,380
    元，及自98年12月9 日起至清償日止，按年息百分之5 計算
    之利息，為有理由，應予准許。
四、原告陳明願供擔保請准宣告假執行，核無不合，爰酌定相當
    之擔保金額，予以准許。
五、據上論結，本件原告之訴為有理由，爰依民事訴訟法第78條
    、第390 條第2 項，判決如主文。
中    華    民    國    99    年    11    月    18    日
                      民二庭法  官  陳思睿
以上正本係照原本作成。
如對本判決上訴須於判決送達後20日內向本院提出上訴狀。
如委任律師提起上訴者，應一併繳納上訴審裁判費。
中    華    民    國    99    年    11    月    18    日
                            書記官  張富

司法院資訊處製作；財團法人民間司法改革基金會備份。
